臺灣板橋地方法院民事判決　九十年度訴字第一九九四號
　　原　　　告　曹彩秀
　　訴訟代理人　乙○○
　　被　　　告　甲○○
　　訴訟代理人　丙○○
右當事人間請求損害賠償事件，於本院刑事訴訟（九十年度易字第一六一五號）提起
附帶民事訴訟（九十年度附民字第二一七號），經刑事庭裁定移送前來，本院判決如
左：
    主      文
被告應給付原告新臺幣捌萬元。
原告其餘之訴駁回。
訴訟費用由被告負擔二十分之三，餘由原告負擔。
本判決原告勝訴部分，於原告以新臺幣貳萬柒仟元為被告供擔保後，得假執行。
原告其餘假執行之聲請駁回。
    事      實
甲、原告方面：
  壹、聲明：
      求為判決：
    一、被告應給付原告新臺幣（下同）五十六萬零五百元。
    二、訴訟費用由被告負擔。
    三、願供擔保請准宣告假執行。
  貳、陳述：
      被告與其前妻辦理離婚後，其前妻暫居原告之房屋，被告竟懷恨在心，於民國
      （下同）八十九年十二月四日至原告之住宅即台北縣永和市○○路一五二號大
      樓門前，手握拳頭向原告臉部毆打，致使原告受有鼻骨骨折、頭部外傷之傷害
      ，原告於當日先至國立臺灣大學醫學院附設醫院檢查，復於隔日至馬偕紀念醫
      院治療，後又至豐生中醫診所治療，查原告受傷至豐生中醫診所治療之醫療費
      用計新臺幣（下同）六萬零五百元，且原告受被告毆打後，因鼻骨骨折導致鼻
      子過敏、頭暈，在郵局上班無法專心工作，受盡相當痛苦，被告應賠償精神慰
      撫金五十萬元，被告合計應賠償原告五十六萬零五百元，爰依侵權行為法律關
      係，請求被告應給付原告五十六萬零五百元。
  、證據：
      提出豐生中醫診所收據一份、豐生中醫診所診斷證明書一份、國立臺灣大學醫
      學院附設醫院診斷書一份、郵政員工薪給清單影本一份、臺灣高等法院九十年
      度上易字第三一二三號刑事判決正本影本一份為證。
乙、被告方面：
  壹、聲明：
      求為判決：
    一、原告之訴駁回。
    二、訴訟費用由原告負擔。
  貳、陳述：
    一、被告並無毆打原告：
      (1)查被告與原告於事發現場，兩人中間尚有被告之妻陳素芬、機車及三個鐵欄
        杆，兩造雙方之人身距離僅可碰觸，何來毆打之行動，此可由原告於刑事偵
        查時指稱：「因為證人陳素芬站在告訴人與被告兩人中間，而且走道上有三
        個鐵欄杆，告訴人不可能接近被告，兩造雙方人身距離僅可碰觸」，並於刑
        事第一審審理時指稱：「陳素芬站在我們兩人中間，我不可能接近他，走道
        上有三個鐵欄杆，我們都站在裡面，怎麼可能推他」，原告既無法推被告，
        被告亦無法推原告，足資證明原告所稱被告有毆打行為，不足採信。
      (2)次查，被告自八十八年八月二十六日因車禍受傷，在台北市立仁愛醫院留有
        長期醫療紀錄病歷，其載明被告之超音波、核磁共震多項檢測結果，足資證
        明被告右手根本無法抬高及使力，且原告一再轉換醫院，足認原告所受之傷
        ，並非兩造雙方之拉扯行為所造成。
    二、原告所請求賠償之損害不實：
      (1)原告於八十九年十二月四日在國立臺灣大學醫學院附設醫院就診，經診斷為
        「疑似」骨折及「主訴被打流鼻血，要驗傷」，惟依該醫院當時主治醫師之
        用藥處方，可知根本無涉骨折之傷勢，且上述診斷僅止於「疑似」、「主訴
        」，並未明載確切之傷害為何，是否被打流鼻血，非無疑義，且原告既於八
        十九年十二月四日至國立臺灣大學醫學院附設醫院就診，則為何於翌日至馬
        偕醫院就醫，以國立臺灣大學醫學院附設醫院堪稱教學醫院之一流規模，自
        當不較馬偕醫院遜色，原告竟於翌日至馬偕醫院就診，即與經驗法則有違，
        應以國立臺灣大學醫學院附設醫院之診斷書，距事發日子最近，最具公信力
        。
      (2)原告既於八十九年十二月四日及同年月五日分別到規模一流之國立臺灣大學
        醫學院附設醫院、馬偕醫院就診後，竟又於事隔不到三日之同月八日，遠赴
        雲林縣虎尾鎮○○路豐生中醫診所就診，惟該豐生中醫診所所開立之診斷費
        用高達六萬零五百元，其診斷費用之詳細內容為何，均未見詳載，則該費用
        證明，委無足採。
      (3)原告於受傷後均有至郵局上班，且能頻繁至健身中心健身，心情愉快，自無
        精神痛苦可言，其請求慰撫金，亦屬無據。
  、證據：
      提出照片三紙、診斷證明書影本四份為證，並聲請向國立臺灣大學醫學院附設
      醫院、馬偕紀念醫院函調原告病歷資料，暨向北門郵局、沛力雅健身中心函調
      原告出勤紀錄。
    理      由
甲、兩造爭執之要旨：
    原告主張被告與其前妻辦理離婚後，其前妻暫居原告之房屋，被告竟懷恨在心，
    於八十九年十二月四日至原告之住宅即台北縣永和市○○路一五二號大樓門前，
    手握拳頭向原告臉部毆打，致使原告受有鼻骨骨折、頭部外傷之傷害，原告於當
    日先至國立臺灣大學醫學院附設醫院檢查，復於隔日至馬偕紀念醫院治療，後又
    至豐生中醫診所治療，查原告至豐生中醫診所治療所支出之醫療費用計六萬零五
    百元，且原告受被告毆打後，因鼻骨骨折導致鼻子過敏、頭暈，在郵局上班無法
    專心工作，受盡相當痛苦，被告應賠償精神慰撫金五十萬元，被告合計應賠償原
    告五十六萬零五百元，爰依侵權行為法律關係，請求被告應給付原告五十六萬零
    五百元等語；被告則以：伊並無毆打原告，被告與原告於事發現場，兩人中間尚
    有被告之妻陳素芬、機車及三個鐵欄杆，兩造雙方之人身距離僅可碰觸，何來毆
    打之行動，且被告於八十八年八月二十六日因車禍受傷，被告右手根本無法抬高
    及使力，足認原告所受之傷，並非兩造雙方之拉扯行為所造成，原告於八十九年
    十二月四日在國立臺灣大學醫學院附設醫院就診，經診斷為「疑似」骨折及「主
    訴被打流鼻血，要驗傷」，惟依該醫院當時主治醫師之用藥處方，可知根本無涉
    骨折之傷勢，且上述診斷僅止於「疑似」、「主訴」，並未明載確切之傷害為何
    ，則原告是否被打流鼻血，非無疑義，又豐生中醫診所所開立之診斷費用高達六
    萬零五百元，其診斷費用之詳細內容為何，均未見詳載，則該費用證明，委無足
    採，原告於受傷後均有至郵局上班，且能頻繁至健身中心健身，心情愉快，自無
    精神痛苦可言，其請求慰撫金，亦屬無據等語，資為抗辯。
乙、得心證之理由：
  壹、原告主張被告於八十九年十二月四日至原告之住宅即台北縣永和市○○路一五
      二號大樓門前，手握拳頭向原告臉部毆打，致使原告受有鼻骨骨折、頭部外傷
      之傷害，原告於當日先至國立臺灣大學醫學院附設醫院檢查，復於隔日至馬偕
      紀念醫院治療之事實，業據其提出國立臺灣大學醫學院附設醫院診斷書一份、
      郵政員工薪給清單影本一份、臺灣高等法院九十年度上易字第三一二三號刑事
      判決正本影本一份為證，被告則抗辯稱：被告並無毆打原告，被告與原告於事
      發現場，兩人中間尚有被告之妻陳素芬、機車及三個鐵欄杆，兩造雙方之人身
      距離僅可碰觸，何來毆打之行動，且被告於八十八年八月二十六日因車禍受傷
      ，被告右手根本無法抬高及使力，原告所受之傷，並非兩造雙方之拉扯行為所
      造成，而原告於八十九年十二月四日在國立臺灣大學醫學院附設醫院就診，經
      診斷為「疑似」骨折及「主訴被打流鼻血，要驗傷」，惟依該醫院當時主治醫
      師之用藥處方，可知根本無涉骨折之傷勢，且上述診斷僅止於「疑似」、「主
      訴」，並未明載確切之傷害為何，則原告是否被打流鼻血，非無疑義云云，並
      提出照片一紙、診斷證明書影本四份為證，且向本院聲請向國立臺灣大學醫學
      院附設醫院、馬偕紀念醫院函調原告病歷資料，然查：
    一、本院核閱本院刑事庭移送本案前來所附之臺灣板橋地方法院檢察署九十年度
        偵字第四八八八號案卷暨本院九十年度易字第一六一五號案卷影本，被告傷
        害原告之事實業據該刑案之告訴人即原告指訴綦詳，核與證人陳素芬於該刑
        案審理時所證述：「當時告訴人在停車，然後被告跟她說了二句話就去踹她
        的機車，然後我就站在他們二人的中間，告訴人彎腰下去撿眼鏡時，又遭被
        告打了好幾拳，被告都是打在臉部，被告打完就跑掉了，當時告訴人的鼻子
        下面及胸部都是流血，她的鼻樑有受傷」等語相符（見本院九十年度易字第
        一六一五號案卷九十年五月二十三日訊問筆錄），並有馬偕紀念醫院出具之
        診斷證明書乙紙附於該刑案卷可稽，被告於該刑案偵查時亦供稱：「（問：
        有無毆打曹彩秀？）有，我那時很生氣，我認為她誘拐我老婆，她和我老婆
        認識後就帶她去道場爬山，經常去，兩人黏在一起，住在一起，都沒有回家
        ，去年十二月四日下午五點他們騎機車抱在一起回到永和市福和一五二號前
        ，我就去質問曹彩秀，她很兇衝過來，我就一拳揮過去，揮到她的臉，我老
        婆在場」等語（見臺灣板橋地方法院檢察署九十年度偵字第四八八八號案九
        十年三月二十九日訊問筆錄），被告復於該刑案審理時供稱：「（問：在偵
        查中所說的話是否實在？提示筆錄並告以要旨）實在，未被刑求逼供，我在
        檢察官那裡有這麼講，．．後來我和曹小姐吵架，後來她跑過來，我推她，
        我是出右手推她摩托車，結果她就衝過來，後來我手揮了一下，應該是有打
        到她臉部，我承認」、「我打她的部位應該在臉部的正前面的地方，．．我
        有打告訴人沒有錯」（見本院九十年度易字第一六一五號案卷九十年六月七
        日、同年七月十六日訊問筆錄），足認被告確有出拳毆打原告臉部之行為，
        被告亦因於八十九年十二月四日傷害原告之犯行，業經本院於九十年七月三
        十日以九十年度易字第一六一五號刑事判決判處有期徒刑三月，如易科罰金
        以銀元三百元折算一日，復經臺灣高等法院於九十年十月十六日以九十年度
        上易字第三一二二號刑事判決駁回上訴確定在案，此有本院九十年度易字第
        一六一五號刑事判決正本附於前揭刑事案卷可稽，且有原告所提臺灣高等法
        院九十年度上易字第三一二二號刑事判決正本影本一份可證，足認被告確有
        於八十九年十二月四日出手毆打原告臉部之行為。
    二、次查，觀諸被告所提案發現場照片一紙，案發現場係屬大樓門前，雖有三個
        鐵欄杆及機車停放，惟空間尚屬寬敞，並無雙方人身距離僅可碰觸之情形，
        且被告所提診斷證明書四紙，診斷結果均僅載「右肩、胸部、右腿多處外傷
        」、「右肱骨轉子骨折併右肩旋轉袖肌腱炎」、「右邊肩及肘關節挫傷、痠
        痛」、「右肩及腕挫傷」等語，尚難憑此而推論被告於案發當時之右手無法
        抬高及使力，況被告於刑案偵查及審理時均曾自白其確有以手毆打原告臉部
        ，已如前述，則被告所辯稱：案發現場，雙方之人身距離僅可碰觸，何來毆
        打之行動，且被告右手根本無法抬高及使力乙節，洵不足採。
    三、復查，被告聲請向國立臺灣大學醫學院附設醫院、馬偕紀念醫院函調原告病
        歷資料，國立臺灣大學醫學院附設醫院雖於九十一年二月二十五日以（九十
        一）校附醫秘字第九一００００二九二四號函覆：「經查曹彩秀女士確曾在
        民國八十九年十二月四日下午前來本院急診醫學部要求驗傷，經檢查後發現
        其傷處如下：（一）左側流鼻血（二）疑似鼻骨骨折（三）鼻部皮膚挫傷併
        血腫」等語，已足認案發當天即八十九年十二月四日，原告確受有鼻部皮膚
        挫傷併血腫之頭部外傷，且有疑似鼻骨骨折之情形，而馬偕紀念醫院亦於九
        十一年一月二十五日以馬院醫外字第九一０一一三號函覆：「病患曹彩秀女
        士，於八十九年十二月五日門診，主訴頭部外傷與鼻腫，於Ｘ光檢查有鼻骨
        骨折現象，就診時並未提及中醫，有開立頭部受傷之口服藥與轉介至整型外
        科門診繼續治療」等語，則原告於案發當日至國立臺灣大學醫學院附設醫院
        急診，發現有疑似鼻骨骨折之情形，其於翌日至馬偕紀念醫院門診，經Ｘ光
        詳細檢查確認有鼻骨骨折之情形，亦足認被告於八十九年十二月四日毆打原
        告之臉部，確有致原告受有鼻骨骨折、頭部外傷之傷害，被告抗辯稱：原告
        所受之傷，並非兩造雙方之拉扯行為所造成，原告並無鼻骨骨折之情形乙節
        ，亦不足採。
    四、綜上所述，被告確有於八十九年十二月四日出手毆打原告臉部之行為，並致
        原告受有鼻骨骨折、頭部外傷之傷害，被告前揭抗辯均不足採，原告主張其
        遭被告毆打臉部，並受有鼻骨骨折、頭部外傷之傷害乙節，自堪信為實在。
  貳、按因故意或過失，不法侵害他人之權利者，負損害賠償責任，民法第一百八十
      四條第一項前段定有明文。本件被告故意傷害原告，並致原告受有鼻骨骨折、
      頭部外傷之傷害，已如前述，從而，原告依上開法條規定，請求被告負賠償之
      責，尚非無據，應予准許。茲就原告所請求之金額應否准許，茲分述如后：
    一、醫療費用部分：
        本件原告主張其因本件傷害至豐生中醫診所治療而支出醫藥費六萬零五百元
        ，固據其提出豐生中醫診所診斷證明書及收據各一紙為證，然該收據僅記載
        ：「在本院就診醫療費用計新臺幣陸萬零伍佰元整確已收訖」等語，並未記
        載該醫療費用之明細，即難認該六萬零五百元之費用支出與本件原告所受之
        傷有所關聯，而馬偕紀念醫院亦於九十一年一月二十五日以馬院醫外字第九
        一０一一三號函覆：「病患曹彩秀女士，於八十九年十二月五日門診，主訴
        頭部外傷與鼻腫，於Ｘ光檢查有鼻骨骨折現象，就診時並未提及中醫，有開
        立頭部受傷之口服藥與轉介至整型外科門診繼續治療」等語，則原告於案發
        後已至馬偕紀念醫院持續治療所受之傷害，且馬偕紀念醫院亦有開立口服藥
        予原告，並無建議其至中醫診所治療，況原告亦陳明：該醫療費用支出，係
        依照馬偕醫院的診斷來開藥方，中醫師並沒有診斷等語（見本院九十一年一
        月三日言詞辯論筆錄），既未經醫師處方，則該豐生中醫診所收據所載之費
        用，即不能認係治療上所必要之費用，原告復無法舉證證明該六萬零五百元
        之費用支出係屬治療本件傷害所必要，是原告此部分之請求，即失所據，自
        不能准許。
    二、精神慰撫金部分：
        按不法侵害他人之身體、健康、名譽、自由、信用、隱私、貞操或不法侵害
        其他人格法益而情節重大者，被害人雖非財產上之損害，亦得請求賠償相當
        之金額，民法第一百九十五條第一項前段定有明文。復按慰藉金之賠償須以
        人格權遭遇侵害，使精神上受有痛苦為必要，其核給之標準固與財產上損害
        之計算不同，然非不可斟酌雙方身分資力與加害程度，及其他各種情形核定
        相當之數額，此有最高法院五十一年台上字第二二三號判例可資參照。惟該
        斟酌之情事尚應包括加害結果及加害人故意過失輕重，蓋被害人苦痛、怨憤
        之慰藉與加害人故意過失之輕重具有密切關係（參照學者王澤鑑著，民法學
        說與判例研究第二冊，七十五年九月版，第二七六頁至二七七頁）。本件原
        告為高中畢業，於郵局擔任郵務士，每月收入約五萬三千元，而被告係專科
        畢業，並無職業，且每月並無收入等情，此有原告所提郵政員工薪給清單影
        本一份為證，復為兩造所不爭執，又本件被告以故意之傷害行為侵害原告之
        身體，致原告受有鼻骨骨折、頭部外傷之傷害，已如前述，則被告故意不法
        侵害原告之身體，致原告受有鼻骨骨折等傷害，而須多次忍受醫療之痛楚，
        精神自屬痛苦不堪，核其情節重大，至縱認被告所抗辯稱原告於受傷後仍天
        天至郵局上班及頻繁上健身中心健身乙節屬實，亦不能解免原告因治療鼻骨
        骨折等傷害所受之痛楚，即不能以此即遽認原告未受有精神上之痛苦，被告
        聲請向北門郵局、沛力雅健身中心函調原告出勤紀錄，即無必要。是以本院
        斟酌前述兩造之身分、地位、經濟能力，並再審酌本件被告傷害之故意行為
        ，及原告受傷程度，所導致之精神痛苦等情，認原告請求給付精神慰藉金五
        十萬元，核屬過高，應減為八萬元，方屬公允，至被告逾此範圍之請求，自
        不應准許。
  、綜上所述，原告所受損害數額共計八萬元，從而，原告依侵權行為之法律關係
      ，請求被告給付八萬元，為有理由，應予准許，逾此部分之請求，即無理由，
      應予駁回。
  肆、本件判決基礎已臻明確，兩造其餘之攻擊防禦方法及訴訟資料經本院斟酌後，
      核與判決不生影響，無一一論述之必要，併予敘明。
丙、假執行之宣告：
    原告陳明願供擔保，聲請宣告假執行，經核其勝訴部分，並無不合，爰酌定相當
    擔保金額准許之；至原告敗訴部分，其假執行之聲請已失所附麗，應予駁回。
丁、據上論結，本件原告之訴為一部有理由、一部無理由，依民事訴訟法第七十九條
    但書、第三百九十條第二項，判決如主文。
中　　　華　　　民　　　國　　九十一　　年　　　五　　　月　　　九　　　日
                                        臺灣板橋地方法院民事第二庭
~B法　　　官　林海祥
右正本證明與原本無異
如對本判決上訴，須於判決送達後廿日內向本院提出上訴狀
中　　　華　　　民　　　國　　九十一　　年　　　五　　　月　　　九　　　日
~B法院書記官　楊舒惟
